臺灣高雄地方法院刑事判決　　　　　　　94年度訴字第2296號
公　訴　人　臺灣高雄地方法院檢察署檢察官
被　　　告　庚○○
選任辯護人　陳裕文律師
被　　　告　乙○○
　　　　　　　　　　　號4樓
選任辯護人　吳建勛律師
被　　　告　丙○○
選任辯護人　陳正男律師
　　　　　　侯勝昌律師
上列被告因偽造文書等案件，經檢察官提起公訴（93年度偵字第
12570 、94年度偵字第8067號、第10853 號），本院判決如下︰
    主  文
庚○○共同意圖影響決標價格，而以協議，使廠商不為價格之競
爭，處有期徒刑柒月，減為有期徒刑參月又拾伍日，如易科罰金
，以銀元參佰元即新台幣玖佰元折算壹日。又意圖影響採購結果
，而借用他人名義及證件投標，處有期徒刑肆月，如易科罰金，
以銀元參佰元即新台幣玖佰元折算壹日；減為有期徒刑貳月，如
易科罰金，以銀元參佰元即新臺幣玖佰元折算壹日。又連續容許
他人借用本人名義或證件參加投標者，處有期徒刑參月，如易科
罰金，以銀元參佰元即新台幣玖佰元折算壹日；減為有期徒刑壹
月又拾伍日，如易科罰金，以銀元參佰元即新台幣玖佰元折算壹
日。應執行有期徒刑陸月，如易科罰金，以銀元參佰元即新台幣
玖佰元折算壹日。
乙○○共同意圖影響決標價格，而以協議，使廠商不為價格之競
爭，處有期徒刑陸月，如易科罰金以銀元佰元即新台幣玖佰元
折算壹日；減為有期徒刑參月，如易科罰金以銀元參佰元即新台
幣玖佰元折算壹日。緩刑貳年，並向國庫支付新臺幣壹拾萬元。
丙○○無罪。
    事  實
一、庚○○為址設高雄市新興區○○○路127 巷25號3 樓昇暉醫
    療儀器有限公司（下稱昇暉公司）負責人，乙○○為址設台
    北縣中和市○○路366 號12樓之3 科林儀器股份有限公司（
    下稱科林公司）市場部副總經理兼高雄門市部負責人。緣高
    雄市立民生醫院（下稱民生醫院）於民國91年10月初，有「
    91年度預算標餘款」1 千2 百餘萬元，可供醫院各科室購買
    儀器設備使用，其中眼科部門提出申請欲購買「眼科超音波
    晶體乳化儀」之設備，有科林公司代理之產品符合需求，而
    昇輝公司因係科林公司之經銷商，其公司負責人庚○○知悉
    上情後，有意標得該案。為確保3 家公司以上參與招標以使
    民生醫院能順利開標，並使昇暉公司能順利得標，乃與乙○○共同基於意圖影響決標價格，而協議不為價格競爭之犯意
    聯絡，2 人協議於91年12月9 日投標時，昇暉公司以104 萬
    5 千元價格投標，科林公司則以106 萬7 仟元之價格投標，
    而使科林公司不為價格之競爭，另該次投標時，尚有祈億貿
    易有限公司（下稱祈億公司）、瑞士商愛爾康大藥廠股份有
    限公司台灣分公司高雄營業處（下稱愛爾康公司）及樺瑩企
    業股份有限公司（下稱樺瑩公司）一起參與投標，惟經投標
    證件審查後，僅科林公司、昇暉公司符合資格，然因該採購
    案底價定為104 萬元，最終昇暉公司同意減價為103 萬5 千
    元得標。
二、庚○○另基於意圖影響採購結果，而借用他人名義、證件投
    標之犯意，暨容許他人借用本人名義及證件投標之概括犯意
    ，尚有為下列違反政府採購法犯行：
  (一)庚○○為使昇暉公司標得民生醫院91年9 月13日投標之「手
    術室基本器械壹批」、91年12月9 日投標之「手術無影燈二
    組」採購案，分向癸○○、己○○借用鑫霸企業股份有限公
    司（下稱鑫霸公司）、祈億公司證件及名義參與投標，開標
    結果，昇暉公司分別以22萬元、107 萬5 千元標價標得上開
    2 採購案。
  (二)龔文和為使鑫霸公司順利標得高雄市立聯合醫院於92年11月
    11日投標之「輕便型心臟器電擊器1 台」之採購案，分向庚○○、辛○○借得昇暉公司及全一儀器有限公司之名義及證
    件參與投標，開標結果，鑫霸公司以42萬元價格標得該採購
    案。
  (三)祈億公司負責人陳倉並、總經理己○○為使祈億公司標得台
    灣泰源技能訓練所91年4 月25日投標之「醫療設備」採購案
    ，指示其公司專員戊○○向庚○○、甲○○借用昇暉、連宏
    實業有限公司（下稱連宏公司）之名義及證件參與投標，開
    標結果，祈億公司以139 萬元標得該採購案；另為標得行政
    院國軍退除役官兵輔導委員會龍泉榮民醫院91年8 月20日開
    標之「空氣清淨機」採購案，向庚○○、丁○○借用昇暉、
    元佑實業有限公司證件及名義參與投標，開標結果，祈億公
    司以10萬元標價標得該採購案；為標得台東縣政府蘭嶼鄉衛
    生所91年9 月4 日開標之「台東縣蘭嶼鄉衛生所醫療設備乙
    批」採購案，向庚○○、甲○○借用昇暉、連宏公司之名義
    及證件參與投標，開標結果，祈億公司以207 萬4 千2 百元
    標得該採購案。
三、案經法務部調查局高雄市調查處移送台灣高雄地方法院檢察
    署檢察官偵查後起訴。
    理  由
壹、證據能力部分：
    按被告以外之人於審判外之言詞或書面陳述，除法律有規定
    者外，不得作為證據，刑事訴訟法第159 條固定有明文，惟
    被告以外之人於審判外之陳述，雖不符同法第159 條之1 至
    之4 規定，而經當事人於審判程序同意作為證據，法院審酌
    該言詞陳述或書面陳述作成時之情況，認為適當者，亦得為
    證據。又當事人、代理人或辯護人於法院調查證據時，知有
    第159 條第1 項不得為證據之情形，而未於言詞辯論終結前
    聲明異議者，視為有前項之同意，此亦據同法第159 條之5
    規定甚明。查證人龔文和、陳倉並、己○○、戊○○於調查
    局之證述，為被告以外之人於審判外之言詞陳述，另卷附民
    生醫院「眼科超音波晶體乳化儀」招標過程簡表、廠商投標
    證件審查表、採購底價表、科林、昇暉公司報價單、高雄市
    立聯合醫院開標、決標紀錄表、龍泉榮民醫院91年8 月20
    日開標、決標紀錄、台灣泰源技能訓練所91年4 月25日開標
    、決標記錄、高雄市立聯合醫院92年11月11日開標、決標記
    錄、台東縣政府辦理「台東縣蘭嶼鄉衛生所醫療設備」採購
    資料等件，為被告以外之人於審判外之書面陳述，均屬於傳
    聞證據，惟檢察官及被告庚○○、乙○○與其等之辯護人於
    本院審判程序均未對於上開證據爭執證據能力，本院審酌上
    開言詞及書面陳述作成時之證據取得過程並無瑕疵，且與待
    證事實具有關連性等情況，認為適當，應認依刑事訴訟法第
    159 條之5 第2 項之規定，得為證據，而有證據能力。
貳、實體部分：
一、上揭事實，業據被告庚○○、乙○○坦承不諱，核與證人龔
    文和、陳倉並、己○○、戊○○證述內容相符，復有民生醫
    院「眼科超音波晶體乳化儀」招標過程簡表、採購案規格表
    、廠商投標證件審查表、採購底價表、科林、昇暉公司報價
    單、高雄市立聯合醫院開標、決標紀錄表、龍泉榮民醫院91
    年8 月20日開標、決標紀錄、台灣泰源技能訓練所91年4 月
    25 日 開標、決標記錄、高雄市立聯合醫院92年11月11日開
    標、決標記錄、台東縣政府辦理「台東縣蘭嶼鄉衛生所醫療
    設備」採購資料等件在卷可稽，足認被告前開自白核與事實
    相符，自堪採認。
二、按行為後法律有變更者，適用行為時之法律。但行為後之法
    律有利於行為人者，適用最有利於行為人之法律，刑法第2
    條第1 項定有明文。查被告於前開行為後，刑法相關規定業
    經總統於94年2 月2 日修正公布，並依刑法施行法第10條之
    1 規定自95年7 月1 日施行。職是，本件自應就被告行為前
    、後相關法律有修正者，依前揭規定加以比較適用。茲說明
    如下：
  (一)被告行為後，新修正刑法第56條連續犯之規定業經刪除，是
    被告所為本得依修正前刑法第56條之規定，適用連續犯規定
    而論以一罪，並得加重其刑至2 分之1 ，惟修正後刑法刪除
    前開連續犯規定，以致被告前揭數次構成要件行為須依法分
    別論以數罪而併罰之，依新法第2 條第1 項規定比較新、舊
    法之結果，仍以行為時，即修正前刑法第56條之規定較有利
    於被告，應依該條規定論以連續犯。
  (二)被告犯罪時之刑法第41條第1 項前段規定：「犯最重本刑為
    5 年以下有期徒刑以下之刑之罪，而受6 個月以下有期徒刑
    或拘役之宣告，因身體、教育、職業、家庭之關係或其他正
    當事由，執行顯有困難者，得以1 元以上3 元以下折算1日
    ，易科罰金。」又被告行為時之易科罰金折算標準，修正前
    罰金罰鍰提高標準條例第2 條前段（現已刪除）規定，就其
    原定數額提高為100 倍折算1 日，則本件被告行為時之易科
    罰金折算標準，應以銀元300 元折算1 日，經折算為新臺幣
    後，應以新臺幣900 元折算為1 日。惟95年7 月1 日修正公
    布施行之刑法第41條第1 項前段則規定：「犯最重本刑為5
    年以下有期徒刑以下之刑之罪，而受6 個月以下有期徒刑或
    拘役之宣告者，得以新臺幣1,000 元、2,000 元或3,000 元
    折算1 日，易科罰金。」比較修正前後之易科罰金折算標準
    ，以95年7 月1 日修正公布施行前之規定，較有利於受刑人
    ，則應依刑法第2 條第1 項前段，適用修正前刑法第41條第
    1 項前段規定，定其折算標準。
  (三)被告庚○○於裁判確定前犯數罪，均係於95年7 月1 日之前
    犯之，而刑法第51條業於94年1 月7 日修正公布，並於95年
    7 月1 日施行，修正前刑法第51條規定：「數罪併罰，分別
    宣告其罪之刑，依左列各款定其應執行者：」其中第5 款規
    定：「宣告多數有期徒刑者，於各刑中之最長期以上，各刑
    合併之刑期以下，定其刑期。但不得逾20年。」修正後刑法
    第51條第5 款規定：「宣告多數有期徒刑者，於各刑中之最
    長期以上，各刑合併之刑期以下，定其刑期。但不得逾30年
    」比較結果，修正後刑法並非較有利於行為人，依刑法第2
    條第1 項前段之規定，仍應依修正前刑法，定其應執行之刑
    以為適法。
  (四)綜上全部罪刑比較之結果，依刑法第2 條第1 項從舊從輕原
    則之規定，以舊法有利於被告，自應適用修正前之刑法處斷
    。
三、核被告庚○○、乙○○意圖影響決標價格，而相互協議不為
    價格競爭，參與民生醫院「眼科超音波晶體乳化儀」採購案
    之投標，所為係犯政府採購法第87條第4 項之意圖影響決標
    價格，而以協議使廠商不為價格之競爭罪。另被告庚○○意
    圖影響採購結果，借用他人名義、證件投標或容許他人借用
    本人名義及證件投標，所為分別係犯政府採購法第87條第5
    項前段之意圖影響採購結果而借用他人名義及證件投標罪、
    及同條項後段容許他人借用本人名義及證件投標罪。公訴事
    實認被告庚○○、乙○○於民生醫院「眼科超音波晶體乳化
    儀」採購案中，有與該院秘書丙○○共謀以綁規格之非法方
    式排除其他廠商之競標，所為涉犯政府採購法第87條第3 項
    以非法方法使廠商無法投標犯嫌部分，惟本件被告2 人僅相
    互協議不為價格競爭，查無證據可認上開採購案中有何共謀
    綁規格排除其他廠商競標之情（詳如下述），公訴事實該部
    分所認即有誤會，惟其基本社會事實同一，自應由本院予以
    變更起訴法條。被告2 人就前開相互協議不為價格競爭犯行
    間，互有犯意聯絡及行為分擔，為共同正犯。又被告庚○○
    先後多次容許他人借用本人名義及證件投標，各犯行間時間
    緊接，方法相同，觸犯構成要件相同之罪，顯係基於概括犯
    意為之，為連續犯，應依修正前刑法第56條規定論以1 罪，
    並加重其刑。被告庚○○所犯上開3 罪間，犯意各別，罪名
    不同，應分論併罰之。爰審酌被告庚○○、乙○○相互不為
    價格競爭而參與投標，又被告庚○○分別借用他人名義、證
    件及容許他人借用本人名義、證件參與投標，藉此虛增投標
    廠商數目，意圖影響招標之結果，破壞招標之公正、公平性
    ，行為實不足取，惟念其等犯後尚知坦承犯行，態度良好，
    且均無刑案前科紀錄，有台灣高等法院被告前案紀錄表1 份
    等一切情狀，分別量處如主文所示之刑，並就被告乙○○部
    分諭知易科罰金之折算標準。又被告2 人上開犯罪時間，係
    在96年4 月24日以前，所犯之罪非屬中華民國96年罪犯減刑
    條例第3 條所並不得予以減刑之罪，應均減其宣告刑二分之
    一，併均諭知易科罰金之折算標準，暨就被告庚○○所犯數
    罪定應執行刑。再被告乙○○未受有期徒刑以上刑之宣告，
    已如前述，其因一時短於思慮而為前開犯行，相信經此刑之
    教訓，應無再犯之虞，因認上開對其所宣告之刑，以暫不執
    行為適當，惟斟酌其因守法觀念薄弱而觸法，為確保其能記
    取教訓，並命其向國庫捐款新臺幣10萬元，以啟自新。至本
    案所扣昇暉公司與民生醫院、市立聯合醫院、大同醫院簽約
    之合約書、昇暉公司記事本、昇暉公司91、92年間發票登記
    本、昇暉公司大眾銀行存摺2 本、昇暉公司開立民生醫院、
    大同醫院、聯合醫院估價單7 張、昇暉公司往來廠商報價單
    14張，經核與被告2 人上開犯行無直接關連，自無對之諭知
    沒收之必要。
參、無罪部分
一、公訴意旨略以：被告丙○○係高雄市立民生醫院秘書，負責
    核稿、醫院評鑑、品管等業務，並為該院辦理採購「底價訂
    定小組」成員，為依據法令從事公務之人員。緣庚○○、乙○○為順利得標民生醫院於91年12月9 日開標之「眼科超音
    波晶體乳化儀」採購案，由乙○○向民生醫院提出科林公司
    代理之「STORZ 」廠牌「PROTEGE 」型號規格並報價（該型
    號產品係真空氣動式幫浦，為科林公司獨家代理，不同於市
    面上其他廠牌產品為蠕動式幫浦），庚○○、乙○○並協議
    由乙○○出面接洽當時屬意其他產品之眼科主治醫師王俊元
    ，暗示給予「基金」以換取王俊元支持科林公司產品規格，
    未獲王俊元具體回應，事後王俊元更聯絡其他廠商提送規格
    ，庚○○於是透過丙○○運作，經不知情之院長嚴建藏核可
    採用子○○醫師建議請購之科林公司產品規格，順利排除王
    俊元醫師建議之愛力根產品規格，科林公司「STORZ 」廠牌
    「PROTEGE 」型產品終成為招標規格，致使其他廠商無法競
    標，丙○○、不知情之副院長黃文棧及總務室採購承辦人丑
    ○○更於開標前即同年11月27日假副院長辦公室面洽乙○○
    探詢出貨價格，乙○○告訴丙○○，底限為105 萬元，要求
    丙○○預估底價寫105 萬元上呈，昇暉公司投標會降至104
    萬元，底價訂定小組隨即於當日訂定預估底價為104 萬元並
    經院長核定，乙○○更在庚○○要求下以科林公司名義參與
    陪標，以虛增投標家數，該案共有5 家廠商投標，除昇暉、
    科林公司外，餘參標廠商或資格不符或規格不符，終由昇暉
    公司以103 萬五千元順利得標，庚○○、乙○○、丙○○共
    謀以綁規格為手段之非法方式排除其它廠商之競標，使公開
    招標徒具形式以達圍標之目的，因認被告丙○○所為係犯政
    府採購法第87條第3 項罪嫌云云。
二、按犯罪事實應依證據認定之，無證據不得認定其犯罪事實；
    不能證明被告犯罪者，應諭知無罪之判決，刑事訴訟法第15
    4 條第2 項、第301 條第1 項定有明文。次按認定不利於被
    告之事實，須依積極證據，苟積極證據不足為不利於被告事
    實之認定時，即應為有利於被告之認定，更不必有何有利之
    證據，最高法院30年上字第816 號著有判例。所謂「積極證
    據足以為不利被告事實之認定」，依據同院76年台上字第49
    86號判例意旨，係指據為訴訟上證明之全盤證據資料，在客
    觀上已達於通常一般之人均不致於有所懷疑、而得確信被告
    確曾犯罪之程度；若未達到此一程度，而有合理之懷疑存在
    時，即無從為有罪之確信。
三、公訴人認被告丙○○涉犯政府採購法第87條第3 項罪嫌，無
    非係以(一)證人乙○○、庚○○、王俊元、子○○、嚴建藏、
    丑○○之證述。(二)證人乙○○、庚○○監聽紀錄。(三)民生醫
    院91年12月9 日開標之「眼科超音波晶體乳化儀」採購案規
    格表、報價單、投標單、廠商簽到表、底價訂定小組紀錄表
    、底價表、決標紀錄表、驗收紀錄及驗收證明書為其論罪之
    依據。訊據被告丙○○固不否認擔任民生醫院秘書職務，且
    於91年12月9 日經手該醫院「眼科超音波晶體乳化儀壹台」
    採購案，惟堅決否認有何違反政府採購法犯行，辯稱：本件
    民生醫院決定採購何種類型之「眼科超音波晶體乳化手術儀
    」非其所能決定，且該採購案經開標結果，除乙○○、庚○○所屬公司外，尚有瑞士商愛爾康公司提出之產品規格符合
    醫院購買需求，足認伊與庚○○、乙○○未有如起訴書所載
    共謀以綁規格標為手段之非法方式排除其他廠商之競標等語
    。
四、經查：
  (一)查高雄市立民生醫院於91年10月初，因有「91年度預算標餘
    款」1 千2 百餘萬元，乃交由醫院各科室提出預計購買設備
    40餘項，其中眼科部門提出欲購買「眼科超音波晶體乳化儀
    」，該院院長嚴建藏對上開眼科部門提出申請，批註「價格
    、規格請向眼科王醫師（王俊元）或劉醫師（子○○）索取
    ，並將該醫院40餘項採購案，提交資源管理委員會討論。嗣
    於91年10月29日下午4 時許，民生醫院召開資源管理委員會
    ，會中通過包括眼科部門擬採購之「白內障晶體乳化手術儀
    」等27項採購案，並於該項採購案附註「原機型係85年購置
    ，為蠕動式機種，其功能不符目前需求，擬增購真空式機種
    」等內容後，簽請院長嚴建藏於同年10月30日同意如上開決
    議辦理，該院眼科子○○醫師復於91年11月5 日提出請購單
    ，載明欲購買之「眼科超音波晶體乳化儀」，為「真空幫浦
    」規格，預估購買金額為128 萬元。嗣高雄市政府衛生局於
    91年11月28日函覆民生醫院，同意該院動用「91年度預算標
    餘款」購置上開27項採購案。民生醫院總務科承辦人員乃將
    子○○醫師上開建議，呈請院長嚴建藏於91年11月20日核可
    後，列為招標規格，依政府採購法相關規定上網公告等情，
    業經被告丙○○自承在卷明確（見本院卷1 第129 至131 頁
    ），核與證人即民生醫院院長嚴建藏、該院眼科醫師子○○
    、承辦上開採購案之民生醫院總務科承辦採購案人員蘇美珠
    證述內容相符（見偵9 卷第290 至296 頁、本院卷1 第22至
    28 頁 、第29至35頁），復有民生醫院91年度預算標餘款身
    請購買儀器（設備）明細表、「資源管理委員會」會議紀錄
    、「眼科超音波晶體乳化儀」規格表、報價單等件附卷可稽
    （見本院卷1 第138 至162 頁），堪予採認。
  (二)科林公司市場部副總經理兼高雄門市部負責人乙○○曾於91
    11月4 日中午12時22分許，撥打電話予昇暉公司負責人庚○○談及以下內容，有監聽譯文1 紙在卷可稽（見偵6 卷第27
    5 頁）：
    乙○○：阿天，我小伍，抱歉，我剛才在開會。
    庚○○：我告訴你，我今天都處理好了，現在我們的規格就
            是招標規格，目錄，賣過的憑證最晚明天要給我，
            我過去拿，我告訴你，這不需要經過那個姓王的，
            我叫人硬坳過來我們的規格，我能處理到這樣，我
            也是相當的那個，被那個姓王的搞的‧‧‧規格、
            目錄、估價單一樣寫128 ，明早我過去拿，這件弄
            完，你準備弄綠色那件，我跟陳正僓講好了，這件
            不能讓他插手‧‧‧你那時沒跟我講，我不能去跟
            秘書講是蠕動的還是真空的，你沒講重點，我摸不
            清楚，他要把對方踢掉，我們要給他一個理由‧‧
            ‧這真空的台灣別人沒有，只有我們有吧？
    乙○○：對全世界只有我們有。
    庚○○：這樣就穩了，下去就是講成講不成的問題而已，秘
            書早上告訴我說幫我弄好了，我為這個還要拜託人
            家很傷腦筋。
    公訴意旨參照乙○○、庚○○上開對話內容，雖認庚○○有
    透過被告丙○○從中運作，而使不知情之民生醫院院長嚴建
    藏核可採用子○○醫師建議請購之科林公司產品規格，有以
    綁規格標之非法手段排除其他廠商競爭之嫌。
  (三)惟因民生醫院購買「眼科超音波晶體乳化儀」所採「真空幫
    浦式」規格，係先由子○○醫師提出建議後，經該院召開資
    源管理委員會通過該採購案，再提交院長嚴建藏簽准同意等
    情，已如前述。是如被告丙○○有私下運作採用某特定廠商
    之產品規格，必係經由「子○○醫師」、「資源管理委員會
    」、「嚴建藏院長」其中一處下手，始有達成目的之可能。
    惟據證人子○○到庭證稱：當時我剛從台中榮總受訓取得專
    科醫師執照到民生醫院服務，民生醫院要我提供「眼科超音
    波晶體乳化儀」之規格，因我在台中榮總係使用氣動式的規
    格，所以就向醫院推薦該規格的儀器，過程中被告丙○○並
    未向我推薦任何廠牌的儀器等語明確（見本院卷3 第25、26
    頁）。又民生醫院於91年10月29日下午4 時許召開之「資源
    管理委員會」中，雖有通過眼科部門「白內障晶體乳化手術
    儀」採購案擬增購「真空式機種」之決議，惟該次會議出席
    人員為黃文棧、楊文彥、何芳治、陳文財、郭清華、宋建璋
    、柳錦雪、余秋霞，有會議紀錄1 紙在卷可參（見本院卷1
    第143 頁），未見被告丙○○曾參與該會議之情。另民生醫
    院院長嚴建藏針對其為何同意子○○醫師提出之採購需求一
    節，於調查局詢問時證稱：我當初決定由眼科兩位新進醫師
    王俊元或子○○所提採購需求，擇一作為申購人時，是經過
    向院內同仁詢問後，認為子○○在工作態度、專業能力及求
    診病患數都比王俊元來的好，所以才會決定由子○○提出採
    購方案等語明確（見偵9 卷第291 背面），是由前述民生醫
    院購買「眼科超音波晶體乳化儀」流程以觀，未見客觀證據
    足認被告丙○○有於任何環節介入運作，能否單憑庚○○、
    乙○○上開對談內容，遽認被告丙○○有參與共謀之情，即
    屬有疑。
  (四)上開民生醫院眼科「白內障晶體乳化手術儀」採購案，於91
    年12月9 日投標時，共有科林公司、祈億公司、昇暉公司、
    瑞士商愛爾康大藥廠股份有限公司台灣分公司高雄營業處（
    下稱愛爾康公司）及樺瑩企業股份有限公司（下稱樺瑩公司
    ）參與投標，經子○○醫師審查投標廠商提出產品規格，共
    有科林公司、昇暉公司及愛爾康公司等3 家通過規格審查，
    惟愛爾康公司因在經濟部公司執照公司名稱與投標廠商公司
    名稱不符，故最後僅科林公司與昇暉公司符合投標資格等情
    ，業經證人子○○證述在卷甚明，復有廠商投標證件審查表
    3 紙在卷可參（見本院卷1 第163 頁至191 頁），則愛爾康
    公司投標時提出之產品規格，既經子○○醫師審查認為符合
    公告規格，顯見「真空幫浦汽動式」之「眼科超音波晶體乳
    化儀」並非昇暉及科林公司專有，前述乙○○向庚○○所言
    ，全世界僅科林公司有上開儀器云云，明顯已見錯誤，自令
    人質疑本件是否真有共謀綁規格標之情。
  (五)乙○○於91年11月27日下午2時21分許，撥打電話予庚○○
    有如下之談話內容，有監聽譯文1紙在卷可稽（見偵6卷第27
    5頁）：
    乙○○：阿天仔，講到現在，副院長跟主秘（即被告）出來
            講，我想主秘不曉得是不是在暗示還是說什麼，他
            意思是說，咦，你有跟他講好嗎？
    庚○○：我沒跟他講好。
    乙○○：這樣啊，他說不用叫別人來做，你來做就好，我聽
            不懂他在講什麼。我以為你跟他講好了，你要不要
            跟他喬一下。
    庚○○：不用啦。
    乙○○：他說醫院錢好不容易下來什麼的，他也說沒錢，好
            不容易通過，他說中間醫院也沒拿，不必一定要透
            過什麼人才能作我們醫院的生意，如果可以回饋給
            醫院盡量回饋，現在院長訪價才90幾，我說配件絕
            對百分之百不一樣‧‧‧他的意思要破百，我說真
            的這樣就沒辦法，他說底線是多少，我說底線是10
            5，這已經是很底線了，可以說都沒賺，但我覺得1
            04大家比較好交代，他說這樣不可能，因為他寫上
            去院長還要批，院長有去訪‧‧‧。
    庚○○：這樣啊，他們有沒有說叫你什麼時候回答？
    乙○○：不用，他說開標的時候如果順利順利，叫你降，你
            大概知道怎樣，不要超過3 次，如果你可以做你就
            做，不能做我們再找別家，這可能是半恐嚇，我瞭
            解啦。
    庚○○：對對，你剛剛說1百幾？
    乙○○：我是說他也沒說YES OR NO，我叫他寫105上去，我
            降到104，他也沒說是或否，他是說訪價小組上去也
            是院長批，院長會怎麼批也不知道，他說破百比較
            穩當，我說不可能。
    證人即民生醫院總務科職員蘇美珠，針對前開採購案訪價及
    底價訂定程序到庭證稱：院長批示採購案後，我們公開上網
    招標，同時進行訪價，我們會先看看別家醫院或廠商的價格
    如何，再經底價小組討論後，簽出底價建議案給院長批示招
    標底價，91年11月27日副院長有找被告到副院長辦公室進行
    訪價等語（見本院卷3 第30頁）。據上蘇美珠證詞，暨乙○○、庚○○談話內容可知，被告丙○○於上開訪價過程中，
    屢次要求乙○○應將底價壓至1 百萬元以下，且於乙○○要
    求將底價定為105 萬元時，亦不置可否未表同意之意。參以
    嗣後民生醫院底價訂定小組後簽請院長嚴建藏核定底價為
    104 萬元，亦與前述乙○○要求底價定為105 萬元有異，自
    難遽認被告丙○○與乙○○有協議訂定底價之情。至被告丙○○於上開訪價過程中，雖曾向乙○○表示上開儀器經院長
    訪價90幾萬元等語，惟證人即民生醫院院長嚴建藏證稱：因
    為我自己在醫療專業領域是小兒科，對於眼科方面的專業醫
    療器材並不清楚，所以我並未自行訪價，該次招標我完全尊
    重子○○醫師專業認知及「底價訂定小組」訪價後所訂底價
    ，我再依照他們所做的底價，核定相同底價為104 萬元等語
    （見偵9 卷第292 頁），顯見民生醫院院長嚴建藏根本未有
    私下訪價之情。另再佐以證人蘇美珠到庭證述：當日我請被
    告丙○○去副院長辦公室訪價，在進去之前，我曾和他套好
    說院長訪價才90幾萬元，這純粹是訪價、殺價之技巧等語（
    見本院卷3 第33頁），暨被告丙○○於訪價過程中，確實藉
    著上開儀器經院長訪價才90幾萬元為由，要求乙○○將價錢
    壓在百萬元以下，顯見被告丙○○僅係假借院長曾為訪價之
    名義，要求乙○○將儀器價格壓低而已，未有事證足認被告
    丙○○有洩漏底價；或明知上開眼科超音波晶體乳化儀價格
    僅為90幾萬元，仍與乙○○、庚○○協議，透由底價決定小
    組向院長建議投標底價為104 萬元之情。
  (六)質之證人庚○○、乙○○均否認曾與被告丙○○共謀以綁規
    格標為手段之非法方式排除其他廠商競標，惟其等上開對話
    內容為何談及被告有予以助力之情？證人庚○○證稱：因為
    科林公司是總公司，昇暉公司是經銷商，我為了要做這筆生
    意，所以才會向科林公司謊稱我與民生醫院很熟，實際上我
    和被告翁豊容並沒有電話聯繫過，也沒有私交，我純粹是為
    了要取得科林公司的信任，才會如此吹噓等語（見本院卷3
    第39、40頁）。而因證人乙○○到庭證稱：我公司之前很少
    與民生醫院有往來，而庚○○是在地公司，對市立醫院流程
    比較熟悉，成功機會較大，所以才決定要與庚○○合作等語
    （見本院卷3 第42、43頁），足認庚○○確有可能假借前開
    吹噓之方式，展現其對民生醫院之熟悉程度，以爭取與科林
    公司之合作機會。另由前述庚○○、乙○○於91年11月27日
    對談過程中，乙○○向庚○○詢問是否已和被告丙○○講好
    ，庚○○回答並未談妥，乙○○隨再要求庚○○去處理一下
    ，庚○○回答不用了等語，亦顯見被告丙○○實際上未與庚○○、乙○○有何互謀之情。況調查局人員曾於91年7 月30
    日起，迄93年2 月18日之期間，對被告丙○○所有相關電話
    進行監聽，有法務部調查局高雄市調查處通訊監察通知書1
    紙在卷可參（見本院卷1 第193 頁），惟本件經遍閱全卷，
    未見公訴人提出被告丙○○曾與庚○○、乙○○私下通聯之
    紀錄，則在調查人員監聽數年過程中，均未見被告丙○○有
    與庚○○、乙○○相互聯絡，益徵其等並無任何私交之情，
    庚○○、乙○○前揭對話內容，確有可能係因吹噓而生與事
    實背離之情，自難以此遽為對被告丙○○不利之認定。
五、綜上所述，本件堪認公訴人認被告丙○○涉犯政府採購法罪
    嫌，所憑證據，未達通常一般人均不致有所懷疑，而得以確
    信其為真實之程度。此外，復查無其他積極證據足認被告丙○○有何公訴人所指之犯行，揆諸首揭法條及判例意旨說明
    ，自不能證明被告丙○○犯罪，應為無罪之諭知，以昭審慎
    。
據上論斷，應依刑事訴訟法第299 條第1 項前段、第300 條、第
301 條第1 項、刑法第2 條第1 項前段、第11條前段、第28條、
第74 條 第1 項第1 款、第2 項第4 款、修正前刑法第56條、第
41條第1 項前段、第51條第5 款，政府採購法第87條第4 項、第
5 項，廢止前罰金罰鍰提高標準條例第2 條，中華民國九十六年
罪犯減刑條例第2 條第1 項第3 款、第7 條、第9 條，判決如主
文。
本案經檢察官壬○○到庭執行職務。
中　　華　　民　　國　　96　　年　　8 　　月　　17　　日
                  刑事第十二庭審判長法　官  施柏宏
                                    法  官  林書慧
                                    法  官  黃宗揚
以上正本證明與原本無異。
如不服本判決應於收受本判決後10日內向本院提出上訴書狀，並
應敘述具體理由，如未敘述上訴理由者，應於上訴期間屆滿後20
日內補提理由書狀於本院（均須按他造當事人之人數附繕本）「
切勿逕送上級法院」。
中　　華　　民　　國　　96　　年　　8 　　月　　17　　日
　　　　　　　　　　　　 　　　　　 書記官  王壹理
政府採購法第87條
（強迫投標廠商違反本意之處罰）
意圖使廠商不為投標、違反其本意投標，或使得標廠商放棄得標
、得標後轉包或分包，而施強暴、脅迫、藥劑或催眠術者，處1
年以上7 年以下有期徒刑，得併科新臺幣3 百萬元以下罰金。
犯前項之罪，因而致人於死者，處無期徒刑或7 年以上有期徒刑
；致重傷者，處3 年以上10年以下有期徒刑，各得併科新臺幣3
百萬元以下罰金。
以詐術或其他非法之方法，使廠商無法投標或開標發生不正確結
果者，處5 年以下有期徒刑，得併科新臺幣1百 萬元以下罰金。
意圖影響決標價格或獲取不當利益，而以契約、協議或其他方式
之合意，使廠商不為投標或不為價格之競爭者，處6 月以上5 年
以下有期徒刑，得併科新臺幣1 百萬元以下罰金。
意圖影響採購結果或獲取不當利益，而借用他人名義或證件投標
者，處3 年以下有期徒刑，得併科新臺幣1 百萬元以下罰金。容
許他人借用本人名義或證件參加投標者，亦同。
第 1 項、第 3 項及第 4 項之未遂犯罰之。
